臺灣高雄地方法院刑事判決　　　　　　　　　　　　　　九十一年度訴字第九一號
　　公　訴　人　臺灣高雄地方法院檢察署檢察官
　　被　　　告　辛○○
　　指定辯護人　本院公設辯護人　己○○
　　被　　　告　乙○○
　　選任辯護人　薛源基
右列被告因強盜案件，檢察官提起公訴（九十年度偵字第一八三八二、一八六七四、
二三三八一、二三三八二、二三三九三號），本院判決如左：
    主  文
辛○○連續意圖為自己不法之所有，結夥三人以上，攜帶兇器，以強暴至使不能抗拒
，而取他人之物，累犯，處有期徒刑拾貳年。小西瓜刀貳把、膠帶貳捲、口罩壹個、
手套貳雙、安全帽壹個，均沒收。
乙○○意圖為自己不法之所有，結夥三人以上，攜帶兇器，以強暴至使不能抗拒，而
取他人之物，處有期徒刑捌年。
    事  實
一、辛○○曾於民國八十年間，因懲治盜匪條例案件，經臺灣高等法院高雄分院判處
    有期徒刑七年六月確定，於八十七年五月一日執行完畢；又於八十八年間，因搶
    奪案件，經本院判處有期徒刑一年六月確定，於九十年七月二日執行完畢。乙○○曾於八十六年間，因強盜案件，經最高院法院判處有期徒刑五年確定，於八十
    九年五月廿九日假釋交付保護管束，現仍在保護管束中。均不知悔改，二人與庚○○（另行審結）及綽號「甜不辣」（姓名不詳）之二成年男子共四人間，共同
    基於意圖為自己不所有之犯意聯絡（辛○○則基於意圖為自己不法所有之概括犯
    意聯絡），結夥三人以上，於九十年九月一日凌晨三時廿分許，由辛○○持玩具
    手槍一支、庚○○及「甜不辣」二人分持客觀上對人身體具行兇危險性之西瓜刀
    各一把，庚○○另攜帶無線電一支，三人並戴球帽、口罩及黑手套，進入高雄市
    新興區○○○街一四一號丁○○經營當時仍在營業中之「爵士ＰＵＢ」店內，乙○○則持無線電在店外與庚○○聯絡而把風之方式行搶。辛○○、庚○○及「甜
不辣」三人進入店內後，先以玩具手槍及西瓜刀脅迫丁○○及店內服務生戊○○
    而控制其行動後，將二人以膠帶綑綁之強暴方法致使二人不能抗拒，而取走丁○○所有之臺灣土地銀行提款卡一張、現金新臺幣（下同）一萬八千元、摩托諾拉
    牌Ｘ３６８８型行動電話一支及庫吉牌男用手錶一只等物，取走戊○○所有郵局
    提款卡一張。
二、辛○○又基於前開強盜之概括犯意，與丙○○（另行審結）二人共同基於意圖為
    自己不法所有之犯意聯絡，於同年十月三日上午十一時五十分許，二人攜帶客觀
    上對人身體具行兇危險性之小西瓜刀各一把，並戴安全帽、口罩及黑色手套，進
    入高雄市新興區○○○路二○一號當時仍在營業中之「箱根卡拉ＯＫ」店內，先
    以小西瓜刀脅迫店內員工壬○○、甲○○二人並控制其行動後，將二人以膠帶綑
    綁之強暴方法致使二人不能抗拒，而取走壬○○所有之現金一萬五千元、諾基亞
    牌行動電話一支、汽車鑰匙一串、黑色皮夾一個（內有汽、機車行照、身分證、
    健保卡、購物卡、醫院掛號證、終身學習卡、各一張、面額三百元之消費禮券一
    張、電話卡二張）、化粧品一組及紫色透明皮包一個等物。
三、嗣為警循線於九十年十月三日下午三時許，在高雄市新興區○○○路四三七號辛○○住處查獲辛○○，並扣得辛○○所有強盜「箱根卡拉ＯＫ」時所戴之安全帽
    一頂，又在辛○○身上起獲壬○○所有之現金三千元；旋由辛○○帶同警方在高
    雄市三民區○○○路八八二號「宏國超商」旁垃圾桶內，起獲辛○○所有，與丙○○二人共同強盜「箱根卡拉ＯＫ」時所使用之膠帶二捲、口罩一個、黑色手套
    二雙及前開壬○○所有除現金外被取走之財物；又在高雄市三民區○○○路八八
    六巷七十一號丙○○住處，起獲辛○○所有，與丙○○共同強盜「箱根卡拉ＯＫ
    」時使用之小西瓜刀二把，及辛○○強盜「爵士ＰＵＢ」後，所分得之庫吉牌男
    用手錶一支。再於同年月八日上午十時廿分許，在高雄市○○○路二六○號拘提
    乙○○到案。
四、案經高雄市政府警察局刑警大隊移送臺灣高雄地方法院檢察署檢察官偵查起訴。
    理  由
一、前揭犯罪事實，迭據被告辛○○於警、偵訊及本院審理中所坦承不諱，核與被害
    人壬○○、甲○○、丁○○及戊○○四人之指述相符，並有前開強盜「箱根卡拉
    ＯＫ」之作案工具扣案可證，及業經被害人領回前開查獲物品之贓物認領保管單
    附卷可稽，被告辛○○犯行，洵堪認定。另訊據被告乙○○，則堅決否認有何強
    盜把風犯行，辯稱：伊在上班時，庚○○打電話給伊，叫伊到仁愛街附近，稱有
    事要找伊幫忙，伊因此開車過去。伊到達後，庚○○丟一支無線電給伊，伊還來
    不及問他原因，他就走了。他走後伊在該處停留約五分鐘即自行離去，伊並不知
    庚○○與他人共同強盜之事云云（本院九十一年三月七日訊問筆錄參照）。然查
    ，被告乙○○於偵查中曾供稱：庚○○臨時打電話叫伊到復興路與中正路口，說
    有事要和伊談，伊到場後，庚○○說他要去店裏處理事情，而丟了一支無線電伊
    ，叫伊幫他看是否有可疑之人。伊問庚○○何事，庚○○說要弄一點錢，伊問他
    是否去恐嚇或搶？他笑一笑等語（九十年十二月廿日偵訊筆錄參照）。故依被告
    乙○○前開於偵查中之供述，足認其偵查中曾自白犯行。另被害人丁○○及戊○○二人，均證稱：被強盜時，其中一人拿對講機與外面聯絡等語（丁○○九十年
    九月廿五日警訊筆錄、九十年十二月廿日偵訊筆錄；戊○○九十年十月三日警訊
    筆錄及九十年十二月廿日偵訊筆錄參照），其中戊○○更明確證稱：強盜時講對
    講機的人，問外面有沒有人或車停留在店外面，而對方回答「只有一部車經過，
    沒有車停留」等語（九十年十二月廿日偵訊筆錄參照）。另共同被告辛○○亦供
    稱：當時被告乙○○係在外面把風等語（九十一年二月七日訊問筆錄參照），足
    證被告乙○○前開於偵查中之自白與事實相符，其於本院審理時所辯，係卸責之
    詞，不足採信，其犯行亦堪認定。
二、查被告二人犯罪後，懲治盜匪條例業於九十一年一月三十日經總統以華總一義字
    第○九一○○○一五○八○號公布廢止；刑法增訂、修正條文亦於同日，經總統
    以華總義字第○九一○○○一五一一○號公布，並均自同年二月一日發生效力。
    按懲治盜匪條例為修正前刑法之特別法，依特別法優於普通法之法律適用原則，
    二法比較適用時，應適用懲治盜匪條例。另懲治盜匪條例之廢止，與刑法相關條
    文之修正及增訂，係經立法院於同日三讀通過，並經總統於同日公布，其立法目
    的，在以修正後之刑法取代上開條例，避免修正前之刑法發生中間法之效力。故
    懲治盜匪條例雖廢止，但因廢止前後，被告行為自行為時至裁判時止，均有刑罰
    規定，該條例之廢止，仍屬刑法第二條第一項所稱之之行為後法律有變更之情形
    ，而非刑事訴訟法第三百零二條第四款、第三百八十一條、第三百九十三條第四
    款所稱之刑法「廢止」，亦無所謂因該條例之廢止而應回復適用修正前刑法相關
    法條之餘地。故被告盜匪行為，法院於九十一年二月一日以後裁判時，依刑法第
    二條第一項規定，自應就被告行為時有效之懲治盜匪條例與裁判時已修正之刑法
    相關條文予以比較適用。至被告行為時修正前之刑法相關條文，既不因上開條例
    廢止而回復，又非中間法，即無所謂比較適用問題，合先敘明。按廢止前之懲治
    盜匪條例第五條第一項第一款（法定刑為無期徒刑或七年以上有期徒），與修正
    後刑法第三百三十條第一項（法定刑為七年以上有期徒刑）比較，以修正後刑法
    第三百三十條第一項規定，有利於被告，因此，依刑法第二條第一項但書規定，
    應適用被告行為時之修正後刑法規定。
三、查被告二人與庚○○、「甜不辣」四人，共同攜帶客觀上對人身體具行兇危險性
    之西瓜刀強盜，被告乙○○雖在外把風，惟仍屬共同實施犯罪之人（最高法院七
    十二年台上字第三二○一號判決意旨參照），核被告二人所為，均係犯修正後刑
    法第三百三十條第一項結夥三人以上攜帶兇器強盜之加重強盜罪。被告辛○○另
    與丙○○二人，亦攜帶客觀上具行兇危險性之小西瓜刀強盜，二人所為係犯同條
  項之攜帶兇器加重強盜罪。被告辛○○分別與被告乙○○、庚○○、綽號「甜不
    辣」者間及與丙○○二人間，有犯意聯絡及行為分擔，皆為共同正犯。被告辛○○所犯前開二次加重強盜行為，其時間近接、犯罪基本構成要件相同，參諸被告
    辛○○當時並無正當職業，而需錢花用之情，其應係基於概括之犯意所為，為連
    續犯，應論以較重之結夥三人以上攜帶兇器之加重強盜一罪，並加重其刑（大法
    官會議釋字第一五二號解釋、最高法院六十七年六月廿日第六次暨第七次刑事庭
    庭推總會議決議（一）、最高法院三十二年度上字五八九號判例意旨參照）。再
    被告二人均係同時對二名被害人實施強盜行為，其係以一強盜行為觸犯同種加重
    強盜罪名，應依想像競合犯之規定論以一罪。末查，被告辛○○曾於八十年間，
    因懲治盜匪條例案件，經法院判處有期徒刑七年六月確定，於八十七年五月一日
    執行完畢；又於八十八年間，因搶奪案件，經法院判處有期徒刑一年六月確定，
    於九十年七月二日執行完畢，此有臺灣高雄地方法院檢察署刑案資料查註紀錄表
    及臺灣高等法院被告全國前案紀錄表在卷可憑，其於五年以內再犯上開法定本刑
    為有期徒刑以上之罪，為累犯，應依刑法第四十七條規定，遞予加重其刑。爰審
    酌被告二人犯罪之動機、目的，犯罪手段具暴力性，並對社會治安及被害人身心
    造成危害甚巨，但並未致被害人成傷，另被告辛○○犯罪後坦承犯行，尚有悛悔
    之意等一切情狀，分別量處如主文所示之刑，以示懲儆。扣案安全帽一頂、膠帶
    二捲、口罩一個、黑色手套兩雙及小西瓜刀二把，均係被告辛○○所有，供強盜
    「箱根卡拉ＯＫ」所用之物，爰依刑法第三十八條第一項第二款規定，宣告沒收
    。扣案刀盒一個、眼鏡一只及衣服一套等物，雖係被告辛○○所有，惟尚非其供
    犯本件強盜罪所用之物，爰不為沒收之諭知。另被告二人與庚○○、「甜不辣」
    等人，共同強盜「爵士ＰＵＢ」所用之西瓜刀、玩具手槍、膠帶及無線電等物，
    應為庚○○所有，惟庚○○尚未到案，前開作案工具亦未扣案，為免日後發生執
    行上之困難，爰暫不宣告沒收，附此敘明。
四、被告辛○○另自白曾於九十年九月八日及同年月十三日，分別在高雄市苓雅區○○○路與和平路口大統百貨公司附近，及苓雅區○○路十巷口，搶奪康懿文及高
    秋珍財物部分，因與本案之犯罪構成要件不同，被告辛○○應係另行起意所為，
    該二犯行間與本案所論罪部分，並無裁判上一罪關係，本院無從予以審酌。此部
    分（九十年度偵字第一八三八二號卷第一八○、一八一頁被害人警訊筆錄參照）
    應由檢察官另行處理，併此敘明。
據上論斷，依刑事訴訟法第二百九十九條第一項前段，刑法第二條第一項但書、第二
十八條、第五十六條、第五十五條、（修正後）第三百三十條第一項、第四十七條、
第三十八條第一項第二款，判決如主文。
本案經檢察官林永富到庭執行職務。
中      華      民      國    九十一    年      三      月    二十一    日
                              臺灣高雄地方法院刑事第六庭
                                  法  官  邱  明  弘
右正本證明與原本無異。
如不服本判決，應於判決送達後十日內，向本院提出上訴狀。
                                  書記官  顏  平  國
中    華    民    國      九十一      年      三      月      二十二    日
附錄法條：
刑法第三百三十條（修正後）
 (加重強盜罪)
犯強盜罪而有第三百二十一條第一項各款情形之一者，處七年以上有期徒刑。
前項之未遂犯罰之。
刑法第三百二十一條
 (加重竊盜罪)
犯竊盜罪而有左列情形之一者，處六月以上五年以下有期徒刑：
一  於夜間侵入住宅或有人居住之建築物、船艦，或隱匿其內而犯之者。
二  毀越門扇、牆垣或其他安全設備而犯之者。
三  攜帶兇器而犯之者。
四  結夥三人以上而犯之者。
五  乘火災、水災或其他災害之際而犯之者。
六  在車站或埠頭而犯之者。
前項之未遂罰之。
